【裁判字號】    98,消債抗,73
【裁判日期】    980616
【裁判案由】    更生事件
【裁判全文】
臺灣臺中地方法院民事裁定  98年度消債抗字第73號
抗  告  人  甲○○
                      12樓
上當事人聲請更生事件，抗告人對於民國98年5月4日本院98年度
消債更字第302號所為裁定提起抗告，本院裁定如下：
    主    文
原裁定廢棄，發回本院民事庭更為裁定。
    理    由
一、抗告意旨略以：抗告人因理財失當，墜入銀行高利貸的陷阱
    ，又負擔家庭重擔，才會積欠債務，非蓄意奢侈浪費，且所
    積欠之債務均為年息近20%之高利，已非抗告所能負擔者。
    依消費者債務清理條例之規定，抗告人之負債總額已超過資
    產甚多，又無收入，已符合清算之要件，並有准許清算之必
    要。原審法院誤以為抗告人係聲請更生，實有錯誤等語。並
    聲明：原裁定廢棄，發回更審。
二、按債務人不能清償債務或有不能清償之虞者，得依本條例所
    定更生或清算程序，清理其債務，消費者債務清理條例第3
    條定有明文。再觀之其立法理由謂：「明定債務人得依本條
    例所定更生或清算程序清理債務之原因為不能清償債務或有
    不能清償之虞。至究依更生或清算程序清理債務，債務人得
    依其自身情形，例如：經濟狀況、收入情形等，選擇為更生
    或清算之聲請」等語，即知債務人得依其自身情形，選擇為
    更生或清算之聲請。再按關於更生或清算之程序，除本條例
    別有規定外，準用民事訴訟法之規定，消費者債務清理條例
    第15條亦有明文。再除別有規定外，法院不得就當事人未聲
    明之事項為判決，民事訴訟法第388條亦有明文。又民事訴
    訟採不干涉主義，凡當事人所未聲明之利益，不得歸之於當
    事人，最高法院亦著有47年台上字第430號判例意旨足資參
    照。經查本件抗告人係聲請清算，再原審於命抗告人補費時
    ，亦載明抗告人係具狀聲請清算，惟原審乃以抗告人聲請更
    生，欠缺法定要件，且上開欠缺又屬無從補正，而駁回抗告
    人更生之聲請，分別有抗告人提出之消費者債務清理（清算
    ）聲請狀、98年消債補字第90號民事裁定及98年度消債更字
    第302號民事裁定附於原審卷內可憑。則抗告人既係聲請清
    算，而非聲請更生，原審誤以抗告人聲請更生而駁回其更生
    之聲請，容為就當事人未聲明之事項為裁定，似有違民事訴
    訟採不干涉主義，容有未洽。抗告人抗告意旨請求廢棄原裁
    定，為有理由，爰將原裁定廢棄，發回原法院更為適法之處
    理。
三、據上論結，本件抗告為有理由，依消費者債務清理條例第15
    條、民事訴訟法第492條後段，裁定如主文。
中    華    民    國    98    年    6     月    16    日
              民事第二庭    審判長法官  許秀芬
                                  法官  楊國精
                                  法官  陳秋月
上為正本係照原本作成
不得再抗告。
中    華    民    國    98    年    6     月    16    日
                                書記官  廖曉鐘


司法院資訊處製作；財團法人民間司法改革基金會備份。
